臺灣桃園地方法院民事判決　　　　　　　100年度訴字第924號
原　　　告　張良旭
被　　　告　許慶輝
訴訟代理人　蔡勝雄律師
上列當事人間請求履行協議事件，本院於民國100 年8 月19日言
詞辯論終結，判決如下：
    主  文
被告應給付原告新台幣壹佰貳拾萬柒仟捌佰零拾捌元，及自民
國一○○年三月三十一日起至清償日止，按週年利率百分之五計
算之利息。
原告其餘之訴駁回。
訴訟費用由被告負擔百分之八十三，餘由原告負擔。
本判決於原告以新台幣肆拾壹萬仟元供擔保後，得假執行；但
被告如以新台幣壹佰貳拾萬柒仟捌佰零拾捌元為原告供擔保，
得免為假執行。
原告其餘假執行之聲請駁回。
    事實及理由
一、按訴狀送達後，原告不得將原訴變更或追加他訴，但擴張或
    減縮應受判決事項之聲明者，不在此限。民事訴訟法第255
    條第1項 第3 款定有明文。查本件原告原聲請支付命令請求
    被告給付原告新台幣（下同）150 萬元，及自支付命令送達
    翌日起至清償日止，按週年利率5%計算之利息，經被告於支
    付命令送達後20日不變期間內提出異議，依民事訴訟法第51
    9 條第1 項規定以原告聲請支付命令時視為起訴。嗣原告於
    民國100 年8 月8 日具狀變更訴之聲明，請求被告給付原告
    150 萬元，及自100 年3 月31日起至清償日止按週年利率5%
    計算之利息，核原告所為係擴張應受判決事項之聲明，揆諸
    前開規定，尚無不合，應予准許。
二、原告起訴主張被告前因簽訂買賣契約事件對原告造成鉅額之
    損失，自知理虧，原告考量被告當時有誠意賠償卻礙於資金
    調度吃緊，同意被告賠償150 萬元以彌補先前損失，兩造遂
    於100 年3 月29日簽訂協議書（下稱系爭協議書），被告承
    諾於100 年3 月30日前給付150 萬元和解金予原告，詎被告
    於簽訂協議書之翌日，對原告誆騙尚未找到買家，要求原告
    先撤回鈞院100 年度司執字第6060號強制執行程序，否則會
    影響買家意願，原告因被告言詞反覆，擔憂再次受騙，故僅
    同意延緩執行，然被告竟自行將鈞院99年度訴字第555 號之
    判決金額、利息及訴訟費繳至鈞院執行處以求執行終結，原
    告無法再寬諒被告耍賴行為。為此爰依系爭協議書之法律關
    係，提起本件訴訟等語。並聲明：(一)被告應給付原告150 萬
    元及自100 年3 月31日起至清償日止，按週年利率5%計算之
    利息。(二)願供擔保，請准宣告假執行。
三、被告則以：原告訴請被告履行協議所據之基礎原因事實及法
    律關係，前經原告於另案以返還簽約金為由，向鈞院訴請被
    告給付400 萬元，該事件業經鈞院以99年度訴字第555 號判
    決被告應給付原告25萬元確定。嗣原告於100 年3 月29日晚
    間7 時許，忽持1 紙由原告預擬之協議書要求被告簽署，被
    告當時因不知上開返還簽約金之訴訟，業經法院判決多時，
    故再三詢問原告判決結果如何，原告則要求被告於預擬之協
    議書簽署，並於簽署後方告知判決結果。被告輾轉向原承辦
    事務所請其傳真前揭判決，於100 年3 月31日收受傳真資料
    ，始得知判決結果。被告於與原告簽署系爭協議書時，既不
    知兩造間訴訟事件業經法院判決確定，被告自得依民法第73
    8 條第2 款之規定撤銷和解，而被告已於同年4 月21日以存
    證信函撤銷100 年3 月29日簽署協議書之意思表示，更按鈞
    院99年度訴字第555 號判決結果如數給付原告，詎原告就同
    一給付再次訴請被告履行，顯無理由等語置辯。並聲明：(一)
    原告之訴駁回。(二)如受不利之判決，願供擔保請准宣告免為
    假執行。
四、原告主張兩造於100 年3 月29日就買賣鋼架糾紛簽訂系爭協
    議書，其內容略以：「一、甲方（即原告）向乙方（即被告
    ）購買鋼架，乙方因己身因素，違反買賣合約，導致甲方嚴
    重損害，雙方同意以新台幣150 萬元整達成和解。二、乙方
    承諾於100 年3 月30日前將和解金給付甲方。」，業據其提
    出系爭協議書影本為證（見本院卷第18頁），並為被告所不
    爭執，原告此部分之主張，堪信為真實。
五、原告復主張被告應依系爭協議書給付原告150 萬元，惟此為
    被告所否認，並以前揭情詞置辯。是本件應審究者厥為：(一)
    被告以不知本院99年度訴字第555 號確定判決存在為由，對
    原告為撤銷系爭和解契約之意思表示，是否有理由？(二)原告
    於被告按本院99年度訴字第555 號確定判決主文所示內容給
    付後，得否再請求被告給付和解金？茲分述如下：
  (一)按「已經確定判決確定之法律關係，當事人雖不得於裁判上
    再行爭執，但因事實上仍有爭執，約定相互讓步以終止之，
    自屬和解契約，不得謂無民法第737 條所定之效力。」最高
    法院22年上字第2819號判例參照；且按和解不得以錯誤為理
    由撤銷之，但有左列事項之一者，不在此限：二、和解事件
    ，經法院確定判決，而為當事人雙方或一方於和解當時所不
    知者，民法第738 條第2 款亦定有明文。是依前開說明，就
    法院曾經確定判決確定之事項，當事人仍得成立和解契約，
    僅於當事人雙方或一方不知有法院確定判決時，始得錯誤為
    理由撤銷和解。再按訴訟代理人就其受委任之事件有為一切
    訴訟行為之權，為民事訴訟法第70條第1 項之所明定，所謂
    一切訴訟行為，凡不屬該條項但書所定應受特別委任之事項
    均包含在內，代受送達亦為一切訴訟行為之一種，訴訟代理
    人當然有此權限，其基此所為之代受送達，即與委任之當事
    人自受送達生同一之效力。被告雖抗辯其於100 年3 月29日
    簽署系爭協議書時，不知有本院99年度訴字第555 號確定判
    決存在云云。然查，被告於本院99年度訴字第555 號返還簽
    約金事件中，曾委任謝世瑩律師為訴訟代理人，且未就該代
    理人之權限，依民事訴訟法第70條第3 項規定之程序加以限
    制，則謝世瑩律師自有代被告收受送達之權限，而上開民事
    判決業於99年12月16日送達謝世瑩律師事務所，此經本院調
    閱上開民事卷宗核閱明確，則上開民事判決顯已生合法送達
    被告之效力，被告對於上開判決之內容自無不知之理。況原
    告於100 年1 月24日以上開確定判決為執行名義，向本院聲
    請強制執行被告所有之桃園縣觀音鄉○○段1485地號土地，
    經本院執行處發函囑託桃園縣中壢地政事務所辦理該筆土地
    之查封登記，並於100 年2 月24日派員會同本院執行人員到
    場指界，上開函文副本均於100 年1 月28日送達被告本人，
    有送達證書附於本院100 年度司執字第6060號強制執行卷宗
    可參（見該卷第13、14、24頁），是被告至遲於斯時亦可獲
    悉上開民事事件業已判決確定之事實，而被告係於100 年3
    月29日與原告簽訂系爭協議書，此為兩造所不爭執，堪認被
    告簽署系爭協議書時，已知悉有確定判決存在，而無民法第
    738 條第2 款所定情形，無容其依上開規定撤銷意思表示之
    餘地。至被告為何同意以系爭協議書所載條件與原告成立和
    解，核屬其締約動機問題，與系爭協議書之成立與效力無涉
    ，被告徒以系爭協議書之和解條件較確定判決不利於伊，辯
    稱伊不知有確定判決之存在云云，委無可採。
  (二)被告於知悉上開返還簽約金民事事件確定判決後，既與原告
    就相同之法律關係另行簽署系爭協議書，約定以150 萬元與
    原告和解，其自應受系爭協議書效力所拘束，是被告須依系
    爭協議書所載條件履行完畢後，始得謂其對原告所負債務完
    全消滅。依此，被告雖於100 年5 月24日本院100 年度司執
    字第6060號強制執行事件中，依上開確定判決所命給付內容
    繳交26萬2,192 元（繳付金額總計26萬7,307 元，其中5,11
    5 元為執行費）至本院執行處，並經本院執行處匯入原告所
    指定之第一銀行內壢分行帳戶內（見上開執行卷第89-91 頁
    、第102 頁），然此僅得認系爭150 萬元和解債務，其中26
    萬2,192 元業因被告清償而消滅，而不得謂被告已將積欠原
    告之債務全數清償完畢，被告就其餘123 萬7,808 元（計算
    式：1,500,000-262,192 ＝1,237,808 ）債務仍應負清償之
    責。
六、綜上所述，系爭協議書並無民法第738 條第2 款所定得撤銷
    之事由，被告於100 年4 月21日所為撤銷和解之意思表示，
    自不生效力。又被告就系爭債務已於100 年5 月24日清償26
    萬2,192 元，此部分款項自應由原告請求之金額中予以扣除
    。從而，原告依系爭協議書之法律關係，請求被告給付123
    萬7,808 元及自100 年3 月31日起至清償日止，按週年利率
    5%計算之利息，為有理由，逾此範圍之請求，即屬無據，應
    予駁回。
七、兩造陳明願供擔保，聲請宣告假執行或免為假執行，經核原
    告勝訴部分，合於法律規定，爰分別酌定相當之擔保金額宣
    告之；原告其餘假執行之聲請，因訴之駁回而失所依據，不
    予准許。
八、因本案事證已臻明確，兩造其餘主張陳述及所提之證據，均
    毋庸再予審酌，附此敘明。
九、訴訟費用之負擔：民事訴訟法第79條。
中    華    民    國   100    年    8     月    30    日
                  民事第二庭    法  官  劉佩宜
以上正本係照原本作成。
如對本判決上訴，須於判決送達後 20 日內向本院提出上訴狀。
如委任律師提起上訴者，應一併繳納上訴審裁判費。
中    華    民    國   100    年    8     月    31    日
                                書記官  洪千棻